臺灣高等法院高雄分院刑事判決　　　 100年度交上易字第72號
上　訴　人　臺灣屏東地方法院檢察署檢察官
被　　　告　范翠安
上列上訴人因被告酒後駕車公共危險案件，不服臺灣屏東地方法
院100 年度交易字第46號中華民國100年4月20日第一審判決（起
訴案號：臺灣屏東地方法院檢察署100 年度撤緩偵字第1 號），
提起上訴，本院判決如下：
    主  文
原判決撤銷，發回台灣高雄地方法院。
    理  由
一、原判決認為：（一）被告范翠安因違背安全駕駛案件，前經
    臺灣屏東地方法院檢察署檢察官於民國（以下同）98年9 月
    28日以98年度偵字第5644號為緩起訴處分確定，又被告范翠
    安於緩起訴期間內，因有違反刑事訴訟法第253 條之2 第1
    項第4款 之應履行事項之情形，復經同署檢察官於99年9 月
    24日以99年度撤緩字第118 號為撤銷緩起訴之處分，嗣被告
    范翠安具狀聲請再議，經臺灣高等法院高雄分院檢察署檢察
    長於99年12月3 日以99年度上聲議字第2145號處分書駁回再
    議，並於100 年1 月10日以100 年度撤緩偵字第1 號聲請以
    簡易判決處刑等情，有該緩起訴處分書、撤銷緩起訴處分書
    、駁回再議處分書及聲請簡易判決處刑書在卷可稽。（二）
    按送達文書，除本章有特別規定外，準用民事訴訟法之規定
    ，刑事訴訟法第62條定有明文。次按送達文書，於應受送達
    人之住居所、事務所或營業所行之；送達不能依前二條規定
    為之者，得將文書寄存送達地之自治或警察機關，並作送達
    通知書兩份，一份黏貼於應受送達人住居所、事務所、營業
    所或其就業處所門首，另一份置於該送達處所信箱或其他適
    當位置，以為送達；寄存送達，自寄存之日起，經10日發生
    效力，民事訴訟法第136 條第1 項前段、第138 條第1 項、
    第2 項分別定有明文。本件被告范翠安之住、居所地分別為
    高雄縣仁武鄉○○○街36號、屏東縣東港鎮○○○街17號，
    而上開撤銷緩起訴處分書分別於緩起訴處分期滿（即99年10
    月27日）後之99年11月2 日、3 日始送達於被告范翠安上開
    住、居所，並因送達人員不獲會晤應受送達人即被告，亦無
    法將文書付與有辨別事理能力之被告同居人或受僱人，乃將
    上開撤銷緩起訴處分書分別寄存於高雄縣政府警察局仁武分
    局澄觀派出所、屏東縣政府警察局東港分局東港派出所（分
    別於99年11月12日、13日始生送達效力），有被告外僑居留
    資料查詢－明細內容顯示畫面1 份及送達證書2 份在卷可稽
    （見99年度撤緩字第118 號偵查卷第5 至6 頁、警卷第18
    頁）。公訴人上開撤銷緩起訴處分書雖經檢察官於緩起訴期
    間內之99年9 月24日作成並公告，惟公訴人並未於緩起訴處
    分期滿前合法送達給被告范翠安，核與刑事訴訟法第255 條
    第2 項前段、第256 條之第1 項規定之程序不合，且依全案
    卷證亦查無有合於刑事訴訟法第260 條所列各款事由，從而
    ，公訴人逕向法院聲請本件簡易判決處刑，即與法定起訴程
    序不合，其起訴程序違背規定，核其性質亦不能命其補正，
    依前揭說明，爰不經言詞辯論，逕為公訴不受理之判決，固
    非無見。
二、惟查：檢察官偵查終結後，不論係為起訴或不起訴處分，均
    以對外表示，即「公告」偵查結果時為其效力發生之時點。
    （司法院院字第2550號解釋、最高法院88年度臺非字第60
    號判決意旨可資參照）至於書類之制作與否，固涉及程式之
    問題，然並不影響終結偵查之效力。緩起訴處分或撤銷緩起
    訴處分發生效力之情形，解釋上應與起訴或不起訴處分之情
    形相當，且應無法律明文限制應以處分書合法送達始生效力
    之規定，自仍應認係以「公告」（或對外表示）之時為其生
    效之時點，本件原審認應更完成合法送達之程序始可認為發
    生撤銷緩起訴處分之效力，似有未合。又法務部94年3 月2
    日法檢字第0940800722號函所示：「緩起訴處分、撤銷緩起
    訴處分與起訴、不起訴處分，同為檢察官所為之處分行為，
    一經對外公告即生效，即具法律效力，（檢察官為撤銷緩起
    訴處分後，）縱有再議有理由而遭撤銷（撤銷緩起訴處分）
    之情形，亦僅回溯執行原緩起訴處分，不生撤銷原緩起訴處
    分之效力，對於被告之權益並無不利之影響。又100 年1 月
    份修訂之刑罰執行冊第260 頁第九項標示「撤銷緩起訴處分
    ，須於緩起訴處分期間屆滿前為之並經公告而生效，無待於
    撤銷緩起訴處分確定」等釋示，本件既經檢察官於99年10月
    14日作成撤銷緩起訴處分書，並於完成送閱程序後，業於99
    年10月21日對外公告，而其公告之時，原緩起訴處分之期間
    尚未屆滿（係於99年10月27日屆滿），揆諸上揭法理及釋示
    之見解，自應認為本件撤銷緩起訴處分已於公告日發生效力
    ，無須合法送達撤銷緩起訴處分書交被告收受始生效力，原
    審法院認應將撤銷緩起訴處分書合法送達予被告，始可認為
    發生撤銷緩起訴處分之效力，非無研究餘地，檢察官上訴指
    摘原判決不當，為有理由，爰由本院不經言詞辯論，撤銷原
    判決，並顧及被告范翠安之審級利益計，應予發回原審法院
    詳為調查後更為妥適之判決。
據上論結，應依刑事訴訟法第三百六十九條第一項後段、第三百
七十二條，判決如主文。
中    華    民    國  100     年    7     月    6     日
                    刑事第八庭  審判長法  官  洪兆隆
                                      法  官  郭玫利
                                      法  官  張盛喜
以上正本證明與原本無異。
不得上訴。
中    華    民    國  100     年    7     月    6     日
                                      書記官  齊椿華